【裁判字號】    99,訴,58
【裁判日期】    990205
【裁判案由】    偽造文書等
【裁判全文】
臺灣高雄地方法院刑事判決                99年度訴字第58號
公  訴  人  臺灣高雄地方法院檢察署檢察官
被      告  乙○○
上列被告因偽造文書等案件，經檢察官提起公訴（98年度偵字第
26392 號），被告於準備程序就被訴事實為有罪之陳述，經本院
合議庭裁定由受命法官獨任行簡式審判程序，判決如下：
    主  文
乙○○共同犯行使偽造私文書罪，累犯，處有期徒刑柒月。於宅
配通簽收單上偽造之「丙○○」署押壹枚、台灣大哥大0000
000000行動通訊網路業務服務申請書上偽造之「丙○○」
署押壹枚、遠傳電信0000000000行動電話/ 第三代行
動電話服務申請書上偽造之「丙○○」署押貳枚，均沒收。
    事  實
一、乙○○前因施用毒品、詐欺案件，經法院判處應執行有期徒
    刑2 年1 月，並經減刑為有期徒刑1 年又15日確定，於民國
    96 年7月16日徒刑易科罰金執行完畢。詎仍不知悔改，與年
    籍不詳綽號「龍眼」之成年男子（下稱「龍眼」）共同基於
    偽造私文書、行使偽造私文書、意圖為自己不法所有之詐欺
    取財及詐欺得利之犯意聯絡，於97年11月23日左右，群耀通
    訊有限公司（下稱群耀公司）職員電話行銷時，由「龍眼」
    佯稱係「丙○○」，表示欲購買2 門號，致群耀公司陷於錯
    誤，將0000000000、0000000000門號SIM 卡及搭配之ELIYA
    I911型手機（序號：0000-0000-0000-000）及didi AD-168
    型手機（序號：0000-0000-0000-000）2 支，於97年11月25
    日，以宅配方式郵寄至乙○○位於高雄縣鳳山市○○○路19
    2 巷103 弄41號住處，由乙○○在簽收單偽簽「丙○○」署
    名1 枚、台灣大哥大0000000000行動通訊網路業務服務申請
    書申請人簽章處偽簽「丙○○」署名1 枚、遠傳電信000000
    0000行動電話/ 第三代行動電話服務申請書之限制型MIM-高
    用量3G哈啦990 特價手機方案申請者簽名欄偽簽「丙○○」
    署名2 枚，並將上開申請書、簽收單交由宅配人員而行使之
    ，另將「龍眼」交付之「丙○○」身分證、健保卡影本交予
    宅配人員以取信群耀公司，足生損害於丙○○、群耀公司、
    台灣大哥大股份有限公司（下稱台灣大哥大）、遠傳電信股
    份有限公司（下稱遠傳電信）。乙○○得手後再將上開門號
    及手機交予「龍眼」，「龍眼」再將ELIYA I911型手機交予
    乙○○作為報酬，乙○○嗣以新臺幣（下同）1500元價格，
    將上開ELIYA I911型手機出售予曾淑萍，「龍眼」於取得上
    開門號手機及SIM 卡後，旋即陸續使用上開行動電話通話，
    至98年1 月間止，共計獲得免繳納通話費用之不法利益5727
    元（台灣大哥大，起訴書誤繕為6415元）、1544元（遠傳電
    信）之電信費。嗣丙○○前往台灣大哥大服務站繳費，並經
    遠傳電信通知後，報警循線查獲上情。
二、案經丙○○、台灣大哥大、遠傳電信分別訴由內政部警政署
    電信警察隊第三中隊轉由國家通訊傳播委員會函送臺灣高雄
    地方法院檢察署檢察官偵查起訴。
    理  由
一、本件係經被告乙○○於準備程序當庭表示認罪，而經本院裁
    定以簡式審判程序加以審理，依據刑事訴訟法第273 條之2
    、第159 條第2 項之規定，不適用傳聞法則有關限制證據能
    力之相關規定，合先敘明。
二、上開犯罪事實，業據被告坦承不諱，核與證人即被害人丙○
    ○、告訴代理人丁○○、甲○於警詢中及證人曾淑萍於警詢
    及偵查中之證述情節大致相符，復有損失明細表、電信費帳
    單、宅配通簽收單、台灣大哥大0000000000行動通訊網路業
    務服務申請書、遠傳電信0000000000行動電話/ 第三代行動
    電話服務申請書、丙○○身分證及健保卡在卷可稽（均影本
    ），是被告之自白核與事實相符，應堪採信。本案事證明確
    ，被告上開犯行洵堪認定，應依法論科。
三、核被告所為，係犯刑法第216 條、第210 條之行使偽造私文
    書罪、第339 條第1 項之詐欺取財罪及同條第2 項之詐欺得
    利罪。被告於宅配通簽收單、台灣大哥大0000000000行動通
    訊網路業務服務申請書申請人簽章欄、遠傳電信0000000000
    行動電話/ 第三代行動電話服務申請書之限制型MIM-高用量
    3G哈啦990 特價手機方案申請者簽名欄偽造「丙○○」簽名
    之行為，為偽造私文書之部分行為，其偽造私文書後持以行
    使，偽造之低度行為應為行使之高度行為所吸收，均不另論
    罪。又被告偽造行動通訊業務服務申請書而詐取行動電話通
    話使用，因而獲得免繳納行動電話通話費用之不法利益之犯
    行，均係為達冒名申請行動電話門號通話使用之目的，而以
    此一個意思決意所啟動的一個複合的因果流程，依社會合理
    之經驗認知，各次因果流程行為以一罪論科較為合理，故各
    次所為均可認為係法律概念之一行為，其以一行為觸犯行使
    偽造私文書罪、詐欺取財、詐欺得利罪名，為想像競合犯，
    應依刑法第55條之規定，從一重之行使偽造私文書罪處斷。
    被告與「龍眼」就本件犯罪事實，有犯意之聯絡及行為之分
    擔，均應論以共同正犯。查被告有事實欄所載之有期徒刑執
    行完畢紀錄，有臺灣高等法院被告前案紀錄表在卷可按，其
    於有期徒刑之執行完畢後5 年內，故意再犯本件有期徒刑以
    上之罪，為累犯，應依刑法第47條第1 項之規定加重其刑。
四、爰審酌被告與「龍眼」冒用被害人之名義申請行動電話門號
    及手機使用，所為實有不當，惟念其犯後於本院準備程序時
    終能坦承犯行，犯罪後態度尚可，及被害人所受之損害，迄
    今尚未與被害人達成和解，賠償被害人損失等一切情狀，量
    處如主文所示之刑。
五、於宅配通簽收單、台灣大哥大0000000000行動通訊網路業務
    服務申請書申請人簽章欄、遠傳電信0000000000行動電話/
    第三代行動電話服務申請書之限制型MIM-高用量3G哈啦990
    特價手機方案申請者簽名處偽造「丙○○」之署押（即簽名
    ），不問屬於被告與否，爰依刑法第219 條規定諭知沒收。
    至於該署押所在之宅配通簽收單、台灣大哥大0000000000行
    動通訊網路業務服務申請書、遠傳電信0000000000行動電話
    / 第三代行動電話服務申請書，業經被告提出行使交付宅配
    公司、行動電話業者，非其所有，自無從併予諭知沒收，附
    此敘明。另卷附台灣大哥大0000000000行動通訊網路業務服
    務申請書之申請人基本資料、遠傳電信0000000000行動電話
    / 第三代行動電話服務申請書之客戶基本資料上雖有「丙○
    ○」之字樣於其上，惟被告於本院準備程序時陳稱宅配人員
    拿申請書給他時，僅要他簽圈起來之部分，其他部分均空白
    等語（本院卷第27頁），參諸該申請書上「丙○○」之字跡
    ，明顯與被告所自承偽造「丙○○」簽名字跡不同，足認被
    告所述堪值採信，且依該文書之形式觀之，僅係表明該申請
    人基本資料之用，並非作為申請人簽名確認該文書內容之用
    意表示，是上開2 枚「丙○○」之簽名，尚難認係被告所偽
    造之署名，爰不另予宣告沒收，併此敘明。
據上論斷，應依刑事訴訟法第273 條之1 第1 項、第299 條第1
項前段，刑法第216 條、第210 條、第339 條第1 項、第2 項、
第28條、第55條、第47條第1 項、第219 條，刑法施行法第1 條
之1 ，判決如主文。
本案經檢察官戊○○到庭執行職務。
中    華    民    國    99    年    2     月     5    日
                  刑事第四庭    法  官  施介元
以上正本證明與原本無異。
如不服本判決應於收受送達後10日內向本院提出上訴書狀，並應
敘述具體理由；如未敘述上訴理由者，應於上訴期間屆滿後20日
內向本院補提理由書（均須按他造當事人之人數附繕本）「切勿
逕送上級法院」。
中    華    民    國    99    年    2     月     5    日
                                書記官  葉玉芬
附錄本判決論罪科刑法條
中華民國刑法第216條
行使第210 條至第215 條之文書者，依偽造、變造文書或登載不
實事項或使登載不實事項之規定處斷。
中華民國刑法第210條
偽造、變造私文書，足以生損害於公眾或他人者，處5 年以下有
期徒刑。
中華民國刑法第339條
意圖為自己或第三人不法之所有，以詐術使人將本人或第三人之
物交付者，處5 年以下有期徒刑、拘役或科或併科1 千元以下罰
金。
以前項方法得財產上不法之利益或使第三人得之者，亦同。
前2 項之未遂犯罰之。

司法院資訊處製作；財團法人民間司法改革基金會備份。
